臺灣高等法院交通事件裁定　　　　　　　　　　　　九十三年度交抗字第七八０號
　　抗　告　人
　　即受處分人　甲○○
右抗告人因違反道路交通管理處罰條例案件，不服臺灣臺北地方法院，中華民國九十
三年九月三十日所為裁定（九十三年度交聲字第八四九號），提起抗告，本院裁定如
左：
    主  文
抗告駁回。
    理  由
一、按交通違規事件裁罰案件，性質上屬於交通行政主管機關本於職權就公法上具體
    事件所為之決定而對外直接發生法律效果之單方行政行為，參酌行政法院五十六
    年度判字第八一號判例之意旨：「本件原告行為時尚在舊所得稅法施行期間，實
    體上固應適用舊法，但被告官署稽徵程序係開始於現行所得稅法令公布施行以後
    ，程序上即應適用新法」，是道路交通管理處罰條例第六十一條雖於民國九十三
    年四月二十一日經總統公布修正，並自同年七月一日起施行，然依行政之「實體
    從舊，程序從新」原則，自無比較新舊法之問題，而本件違規時間係於九十三年
    四月二十三日，當應適用行為時法即修正前之道路交通管理處罰條例，核先敘明
    。
二、本件原審以：
(一)抗告人即異議人即受處分人甲○○於民國（下同）九十三年四月二十三日七時三
    十分許，駕駛其所有之車號為ＣＧ｜五九七七號之自用小客車，行經臺北市○○
    區○○路及富錦街口，於駕駛車輛左轉彎之際，適陳鴻盛所騎乘之車號ＣＪＤ｜
    五八０號重型機車直行而來，因未讓該直行車先行，而使其所駕駛汽車之右後葉
    子板撞及陳鴻盛所騎乘前開機車之前車頭，致陳鴻盛受有頭部外傷、枕部、背部
    、雙側膝蓋及右手腕鈍挫傷等傷害，經臺北市政府警察局交通警察大隊員警據報
    到場處理並繪製現場圖，嗣由員警以抗告人即受處分人有違反道路交通管理處罰
    條例第四十八條第一項第六款及修正前道路交通管理處罰條例第六十一條第三項
    規定之行為掣單舉發，嗣將前開舉發通知單送達於受處分人，經受處分人於舉發
    通知單所載應到案日期（即九十三年六月十三日）前向原處分機關提出申訴，案
    經原處分機關即臺北市交通事件裁決所函請舉發單位即臺北市政府警察局交通警
    察大隊調查，認受處分人確有前開違規行為，原處分機關乃以「轉彎車不讓直行
    車先行」、「違反道路交通安全規則肇事致人受輕傷」之違規事實，並依道路交
    通管理處罰條例第四十八條第一項第六款、第六十三條第一項第一款及修正前道
    路交通管理處罰條例第六十一條第三項、修正前違反道路交通管理事件統一裁罰
    基準及處理細則第四十四條第一項及基準表之規定，於九十三年七月二十日裁處
    受處分人罰鍰九百元，並記違規點數一點及吊扣駕駛執照三個月等事實，此有臺
    北市政府警察局舉發違反道路交通管理事件通知單通知聯（北市警交大第Ａ一Ａ
    一０二六一五號）、臺北市政府警察局交通警察大隊九十三年七月十二日北市警
    交大四字第０九三六三九九二０００號函，及所檢附之受理交通違規事件調查表
    、道路交通事故現場圖、交通事故分析研判表、道路交通事故補充資料表、交通
    事故談話紀錄表、臺北市交通事件裁決所受理民眾交通違規申訴紀錄表、交通事
    故現場照片，及臺北市交通事件裁決所違反道路交通管理事件之北市裁三字第裁
    二二－Ａ一Ａ一０二六一五號之裁決書等影本在卷可稽。
(二)原審以受處分人雖辯稱：當時其所駕駛之車輛業已轉入對向車道，而該直行車應
    讓其先行云云。經查：受處分人於前揭時間駕駛上開車輛，沿三民路南向北行駛
    ，行經臺北市○○區○○路及富錦街口，於駕駛車輛左轉彎之際，與直行而來之
    證人陳鴻盛所騎乘之前開重型機車發生擦撞乙節，業經受處分人自承在卷，且經
    證人陳鴻盛證述在卷，並有臺北市政府警察局松山分局交通分隊交通事故談話紀
    錄表各一份附卷可稽；又依卷附之道路交通事故現場圖、道路交通事故補充資料
    表及現場照片觀之，受處分人所駕駛車輛之受損位置為右後葉子板內凹，證人陳
    鴻盛所駕駛車輛之受損位置則為前車頭全毀、右側車身殼脫落、擦痕，而前開肇
    事地點並未設置左轉專用號誌燈，徵諸受處分人於九十三年四月二十三日員警訪
    談時，及原審九十三年九月十七日調查中，分別供稱：「‧‧‧當我左轉時我有
    看到北向南車道上有一部重機車號ＣＪＤ－五八０正在行駛，因為距離我車很遠
    ，我猜測該重機車到達路口時，南北向號誌會變紅燈，所以我就直接左轉，‧‧
    ‧」、「當天我是要左轉，左轉車應該要等直行車先走，我等了一會兒，看到直
    行車都走完了，遠遠看到有幾部機車過來，我覺得他們機車騎到路口應該是紅燈
    ，所以我就直接左轉，等我轉好後，有一台機車從我右後方保險桿處撞過來，他
    撞到我有聲音我才停下來，‧‧‧」等語，足見受處分人所駕駛車輛確有轉彎車
    未讓直行車先行之情形。又證人陳鴻盛因受處分人之上開違規行為而受有頭部外
    傷、枕部、背部、雙側膝蓋及右手腕鈍挫傷等傷害，亦經其於九十三年四月二十
    三日員警訪談，及原審九十三年九月十七日調查中證述無訛，且有國軍松山醫院
    九十三年四月二十六日所出具之診斷證明書影本一紙在卷可參，是受處分人上開
    所辯，顯屬事後卸責之詞，不足採信。本件事證明確，受處分人所為前開違規行
    為，應堪認定。綜上所述，受處分人確有於前揭時間駕駛汽車，於轉彎之際有轉
    彎車不讓直行車先行之情形，並因而肇事致人受有上開基準表註一情形所列以外
    傷害之行為，自屬違反道路交通管理處罰條例第四十八條第一項第六款及修正前
    道路交通管理處罰條例第六十一條第三項之規定，而受處分人於舉發通知單上所
    載應到案日期（即九十三年六月十三日）前向原處分機關提出申訴，是原處分機
    關依道路交通管理處罰條例第四十八條第一項第六款、第六十三條第一項第一款
    及修正前道路交通管理處罰條例第六十一條第三項、修正前違反道路交通管理事
    件統一裁罰基準及處理細則第四十四條第一項及前揭基準表之規定裁處受處分人
    罰鍰九百元，並記違規點數一點及吊扣駕駛執照三個月，經核並無違誤。本件受
    處分人猶執前詞，指摘原處分不當，自無理由，原審爰依道路交通案件處理辦法
    第十九條，裁定予以駁回等語。
三、抗告意旨以：(一)依道路交通安全規則第一○二條第六款但書規定：「直行車尚未
    進入交岔路口，而轉彎車已達中心處開始轉彎，直行車應讓轉彎車先行。」依肇
    事現場圖抗告人之車輛沿三民路往北行駛內車道，左轉入富錦街時，已通過三民
    路之中間分隔島（即已達中心處），並橫向在三民路之來向車道上，故應屬陳鴻
    盛之直行車要讓抗告人之左轉彎車先行。(二)抗告人之車輛係前進並非後退，裁定
    謂抗告人駕駛汽車之右後葉子板撞及陳鴻盛所騎乘機車之車頭，此種描述與經驗
    法則不符。(三)肇事地點無左轉專用號誌，不能依道路交通安全規則第一○二條第
    二款判定轉彎車應讓直行先行等語。
四、按車輛行至無號誌或號誌故障而無交通警察指揮之交岔路口，支線道車應暫停讓
    幹道車先行；未劃分幹、支線或同為幹線道或支線道者，轉彎車應暫停讓直行車
    先行；如同為直行車或轉彎車者，左方車應暫停讓右方車先行；又汽車行駛至交
    岔路口，轉彎車應讓直行車先行，但直行車尚未進入交岔路口，而轉彎車已達中
    心處開始轉彎，直行車應讓轉彎車先行，道路交通安全規則第一百零二條第一項
    第二款及第六款分別定有明文。而汽車駕駛人轉彎時，有轉彎車不讓直行車先行
    之情形者，處銀元二百元以上六百元以下（即新臺幣六百元以上一千八百元以下
    ）之罰鍰；又汽車駕駛人，有違反道路交通管理處罰條例第四十八條情形者，除
    依原條款處罰鍰外，並予記違規點數一點；另汽車駕駛人，駕駛汽車違反道路交
    通安全規則，因而肇事致人受傷者，吊扣其駕駛執照三個月至六個月，道路交通
    管理處罰條例第四十八條第一項第六款、第六十三條第一項第一款及修正前道路
    交通管理處罰條例第六十一條第三項分別定有明文。而汽車駕駛人駕駛汽車如違
    反道路交通安全規則因而肇事致人受傷者，依修正前違反道路交通管理事件統一
    裁罰基準及處理細則（按違反道路交通管理事件統一裁罰基準及處理細則另於民
    國九十三年六月三十日修正發布，並自九十三年七月一日起施行）第四十四條第
    一項及違反道路交通管理事件統一裁罰基準表（以下稱基準表）之規定，尚需依
    行為人因肇事致人所受之傷勢有無在應到案日期前到案等二項因素，為之決
    定應對行為人所處吊扣駕駛執照期間。是行為人如係駕駛汽車於轉彎時有轉彎車
    不讓直行車先行之情形，並因而肇事致人受有上開基準表註一情形所列以外之傷
    害，經警據報舉發，於舉發通知單上所載之應到案日期前到案聽候裁決，經處罰
    機關調查後仍認定其有上開違規行為者，依修正前違反道路交通管理事件統一裁
    罰基準及處理細則第四十四條第一項及前揭基準表之規定，應對該行為人處以新
    臺幣（下同）九百元之罰鍰，並記違規點數一點及吊扣駕駛執照三個月。經查，
    本件現場圖上載明警方到達時兩車已定位，而現場圖所示兩車行進方向係依憑兩
    車車主之自述，是抗告人稱其已到中心線並轉彎，陳鴻盛之直行車要讓抗告人之
    左轉彎車先行云，尚乏證據以實其說。至所謂抗告人駕駛汽車之右後葉子板撞及
    陳鴻盛所騎乘機車之車頭，係在表明兩車碰撞點為汽車之右後葉子板與機車之車
    頭，並非指抗告人之汽車倒退撞及陳鴻盛所騎乘機車之車頭，此應係描述用語所
    生誤會，尚無礙於抗告人違規左轉之事實。至本件肇事地點既無左轉專用號誌之
    交岔路口，情況已符道路交通安全規則第一○二條第二款無號誌、無交通警察指
    揮之交岔路口，轉彎車應暫停讓直行車先行之規定，原審援引該規定為裁定依據
    核無違誤，抗告人容有誤會。綜上所述，本件抗告無理由，應予駁回。
五、據上論結，應依道路交通案件處理辦法第二十六條，刑事訴訟法第四百十二條，
    裁定如主文。
中　　　華　　　民　　　國　　九十三　　年　　 十一 　　月　　　八　　　日
                          臺灣高等法院交通法庭
                                  審判長法  官  李　文  成
                                        法  官  周  盈  文
                                        法  官  官  有  明
右正本證明與原本無異。
不得再抗告。
                                        書記官  林  蓓  瑜
中　　　華　　　民　　　國　　九十三　　年　　 十一 　　月　　 十一 　　日
